【裁判字號】    89,上訴,152
【裁判日期】    890426
【裁判案由】    違反毒品危害防制條例
【裁判全文】
臺灣高等法院高雄分院刑事判決                    八十九年度上訴字第一五二號
    上  訴  人
    即  被  告  甲○○
    選任辯護人  林樹根律師
                邱麗妃
                莊雯琇
右上訴人因違反毒品危害防制條例案件，不服臺灣高雄地方法院八十七年度訴字第六
二五號中華民國八十八年十二月十七日第一審判決（起訴案號：臺灣高雄地方法院檢
察署八十六年度偵字第二九一０七號二八六七七號，八十七年度偵字第二九八號、三
五０號），提起上訴，本院判決如左：
      主      文
原判決關於甲○○部分撤銷。
甲○○連續販賣毒品，累犯，處有期徒刑玖年，褫奪公權陸年。販賣毒品所得新台幣
玖仟元沒收。
    事  實
甲○○前曾於民國八十年間因麻醉藥品管理條例案件，經台灣高雄地方法院判處有期
徒刑二月，又於八十一年間因麻醉藥品管理條例案件，經同法院判處有期徒刑六月，
於八十二年五月二十六日易科罰金執行完畢，復於八十四年間因施用毒品罪被同法院
判處有期徒刑二年二月，應執行至八十六年十一月十一日，於八十五年十月五日假釋
交付保護管束，於假釋中猶不知悔改，竟基於販賣毒品海洛因營利之概括犯意，自八
十六年四月間起至同年十一月底止，先後在高雄縣梓官鄉○○○路一三○巷九號住處
，以每次新台幣（下同）一千元至二千元不等，連續先後有七次（一千元五次，二千
元二次）販賣毒品海洛因予邱錦洲（同案被告已由原審法院另行審結），共計得款九
千元。嗣於八十六年十二月三日因託友人呂永靖（原審已另行審結）購買海洛因二千
元，呂永靖依囑託購得後，於同日下午五時許，在高雄縣梓官鄉○○路與市場巷口處
，欲將該購得之毒品交予邱錦洲時，為警當場查獲，並扣得上開海洛因一包，並循線
查獲甲○○。案經高雄市政府警察局及高雄市政府警察局楠梓分局移送臺灣高雄地方
法院檢察署檢察官偵查起訴。
    理  由
一、訊據被告甲○○矢口否認有前揭販賣毒品海洛因之犯行，辯稱：伊未曾販賣海洛
    因予邱錦洲，邱錦洲係因與伊有金錢糾紛，始設詞對伊誣陷云云。惟查：
(一)、被告於前揭時、地，多次販賣海洛毒品因予邱錦洲之事實，業據同案被告邱錦洲
    迭於警訊及偵審中供證明確，而邱錦洲係有施用海洛因之人，已據證人呂永靖供
    證在卷並有海洛因一小包扣案可資佐證（該扣案之白色粉末一小包，確係海洛因
    ，亦經法務部調查局鑑定無訛，此有該局鑑定通知書一紙在卷可稽），而被告甲
    ○○平素確有對名販賣海洛因之風聞，因而有八十六年十二月十一日下午三時許
    ，李吉宏、孫福鎮二人共乘機車欲至甲○○上開住處欲購買毒品海洛因，因甲○
    ○不在住處，而當時警方正好在甲○○住處送通知書，因而盤查李文吉等二人等
    情，復據李吉宏、孫福鎮二人於警訊中供證在卷，足認邱錦洲前開所供被告甲○
    ○有對外販賣海洛因之指證堪稱非虛捏之詞。
(二)、而邱錦洲如何向被告甲○○本人購買海洛因之細節，依據同案被告邱錦洲於警訊
    中供證：「我曾向綽號『文正』男子購買毒品約十餘次，每次購買毒品約一千元
    至三千元」，「綽號『文正』男子是我於澎湖監獄服刑認識，警方調出口卡之甲
    ○○，五十七年九月十二日生，住高雄縣梓官鄉○○○路一三０巷九號，此人確
    是販賣毒品海洛因給我之人（並指認口卡片在卷）」，「我向甲○○購買毒品海
    洛因均直接至甲○○住處購，：：，我均以電話號碼『0000000』之電話
    與甲○○聯絡」（八十六年偵字第二八六七七號偵查卷第三、四頁，八十六年十
    二月十二日警訊筆錄）；嗣於檢察官偵查中亦供證：「我吸用之海洛因係向甲○
    ○購買（經提示口卡），自八十六年四月份起至同年十一月份止，共向他購買十
    多次，每次一千元至三千元不等」（八十六年偵字第二九一○七號偵查卷第十七
    頁，八十六年十二月十日偵查筆錄）；嗣迄原審審理中（八十七年五月七日）與
    被告甲○○、呂永靖同庭對質審訊時，邱錦洲原供證：「我吸用之海洛因係請甲
    ○○向其朋友購買，約購買十一次，加上託呂永靖向甲○○購買海洛因十一次，
    共約購買二十幾次」等語，嗣同次審訊完畢待甲○○、呂永靖退庭後，邱錦洲再
    向原審法官當庭表示願據實陳述，陳稱：「我向甲○○買過毒品『七次』，價錢
    是『一千元五次，二千元二次』，其他各次是向甲○○的朋友購買，至於託呂永
    靖購買，我則不知呂永靖是向誰購買（託買部分已然翻異前開『託呂永靖向甲○
    ○購買』而為更正之語，是前開不利被告之指證有瑕疵）」等語（原審卷第五二
    頁至五四頁筆錄參照），矧被告甲○○與邱錦洲係因案一同在澎湖服刑時認識，
    乃被告甲○○與邱錦洲均肯認之事實，則證人邱錦洲之指認自無誤指之虞，而被
    告甲○○於偵查中亦坦認：「六一七─二九五三號電話確係伊家用電話，該時段
    （指以上開電話與邱錦洲聯絡期間時段）均是到我家找我（惟否認係基於販毒）
    」（八六偵二九一０七號卷第三十三頁反面），是上開邱錦洲所述與被告甲○○
    聯絡方法及交貨方法之基本事實，均屬實情，而邱錦洲有屢向外購買海洛因之事
    實亦據另同案被告呂永靖迭於警偵訊中供證確有代邱錦洲向被告甲○○購買之情
    在卷，邱錦洲既有因本身需要迭為向外購買海洛因之情，本件查獲過程起初純因
    呂永靖受邱錦洲之託購買海洛因交付時為警查獲，而邱錦洲與呂永靖二人自始未
    坦認其二人間有金錢交易事實，而最早被警方查獲之呂永靖更未供出其受託購買
    係向被告甲○○購買，邱錦洲所供若非實情，豈有捨真正販賣之人，而就相識友
    人甲○○而為不利指證之理，是證人邱錦洲上開所供證事實，應與實情相符而非
    攀誣。又由上述邱錦洲各次之證詞以觀，其前後對於由其本人出面購買，抑或委
    由呂永靖出面代買，固有不同，且諸種方式之購買次數先後陳述亦有出入，然各
    該購買方式之陳述，對有毒品需求者而言，來源本有多端，衡諸常情，非有何違
    背之處，而次數之陳述，基於證人邱錦洲購買持續有相當期間（逾半年以上），
    其交易次數必然甚夥，如何期待其對於購買次數、金額等與記憶有關之事實均詳
    加陳述？是依其前後陳述，確信如一者即係「本人有七次向甲○○購買海洛因」
    之事實陳述，是被告確有販賣海洛因予邱錦洲至少有七次應堪認定。至邱錦洲之
    歷次證詞，雖對購買之次數、價額及有無託人向甲○○購買等情，略有不同，惟
    因時間久遠、人之記憶及怕被告報復等因素，其購毒情節略有出入，乃屬常情，
    已如前述，應無礙其證詞之證明力。被告所辯邱錦洲因與伊有金錢糾紛，始設詞
    對伊誣陷云云，尚難採信。綜上所述，被告甲○○前揭販賣海洛因之犯行，罪證
    已臻明確，其犯行已堪認定。
二、查海洛因係肅清煙毒條例第二條所稱之毒品，被告上開所為係犯肅清煙毒條例第
    五條第一項之販賣毒品罪。被告犯前開販賣毒品罪行為後，毒品危害防制條例已
    於八十七年五月二十日經總統公布，而於同年五月二十二日開始施行，該條例第
    四條第一項所定法定刑，經與肅清煙毒條例第五條第一項所定之法定刑相比較，
    自以肅清煙毒條例第五條第一項規定之法定刑為輕，依刑法第二條第一項但書規
    定，自仍應適用舊法即肅清煙毒條例第五條第一項之規定處斷，附此敘明。被告
    多次販賣海洛因之犯行，手法相同，反覆為之，所犯又係同一罪名之罪，顯係基
    於概括之犯意，應依連續犯之規定論以一罪。被告甲○○先後持有海洛因，亦係
    基於概括之犯意，本應以連續持有論，惟其持有後，進而販賣，其持有之低度行
    為應被販賣高度行為所吸收，不另論其持有毒品罪。被告前曾於八十一年間因麻
    醉藥品管理條例案件，經台灣高雄地方法院法院判處有期徒刑六月，於八十二年
    五月二十六日易科罰金執行完畢，此有台灣高雄地方法院檢察署刑案資料查註紀
    錄表在卷可參，其於五年內再犯本件有期徒刑以上之罪，應依刑法第四十七條規
    定論以累犯，惟所犯販賣毒品罪法定刑為死刑、無期徒刑，依刑法第六十四條第
    一項、第六十五條第一項之規定，不得加重。又被告販賣毒品僅七次，販賣情節
    亦非一般大盤毒犯之重大，所獲取之利益僅九千元，其為貪圖小利而罹重典，倘
    科以法定最輕刑之無期徒刑，衡之常情，猶嫌過重，其犯罪情狀尚可憫恕，爰依
    刑法第五十九條規定減輕其法定本刑。被告前開犯罪事證既明，原審法院對其論
    罪科刑固非無，惟查：被告並未有販賣海洛因予洪英豪、李吉宏、呂永靖之事實
    ，原審竟予併論之，顯有未洽；被告上訴意旨否認犯罪固無理由，但原判決既有
    上開可議之處，自應由本院撤銷原判決，另為適法之判決。審酌被告素行不佳，
    復販賣毒品，危害他人及社會，犯後否認犯行，情節原屬不輕，惟姑念其僅販毒
    次數不多，所得非高等一切情狀，量處如主文第二項所示之刑，且依被告犯販賣
    毒品之性質，應有褫奪公權之必要，爰併宣告褫公權六年。扣押之毒品海洛因一
    小包（淨重○‧二五公克，包裝重○‧二○公克）係毒品，不問屬於被告與否，
    固應依肅清煙毒條例第十二條前段規定宣告沒收併銷燬之，但該包海洛因與被告
    甲○○販賣犯行無關，而與邱錦洲施用毒品犯行相關，即應於法院追究邱錦洲（
    或呂永靖）時一併處理，本件爰不諭知沒收銷燬。另販賣毒品所得新台幣九千元
    ，應依肅清煙毒條例第十三條規定併宣告沒收之。
三、另公訴人認被告：「復於八十六年六月底起至八十六年九月五日止，以每包三千
    元之價格，將海洛因一小包賣與洪英豪與李吉宏三次；又於八十六年十二月三日
    ，以每包三千元之價格，販賣海洛因一小包予呂永靖」之事實，惟訊據被告甲○
    ○矢口否認此部分起訴犯行。經查：(一)、又依同案被告呂永靖於八十六年十二月
    三日第一次警訊中供稱：「是阿周（邱錦洲）拿三千元請我代他買海洛因，我以
    呼叫器0000000000向一名綽號叫『阿正』的男子，先約地點交錢，再
    將海洛因放置地點通知我去拿，待我拿回來準備交給阿周時，被警方當場查獲」
    （警訊卷第三頁），於同日第二次警訊中改稱：「邱錦洲拿二千元要我幫他購買
    毒品，我自己再加一千元，共三千元共同購買毒品，我幫邱錦洲向『阿正』購買
    毒品二次」（警訊卷第六、七頁），嗣於偵查中亦供證「我們（按指與邱錦洲）
    一同出錢去買」（八六偵二八六七七號卷第十三頁反面），由上供述可知，呂永
    靖確曾與綽號「阿正」者間有購買毒品海洛因之事實（既係為呂永靖自己，又同
    時受託於邱錦洲）固堪認定，然該綽號「阿正」之人究係何人，被告甲○○始終
    堅決否認即係「阿正」，而證人呂永靖自警訊迄審理中均未為肯認「阿正」即係
    被告甲○○之供證，而呂永靖固坦認受邱錦洲之託出面向「阿正」購買海洛因，
    然呂永靖亦供證「：：至於託呂永靖購買，我則不知呂永靖是向誰購買」等語（
    原審卷第五二頁至五四頁筆錄參照），而邱錦洲自警訊以迄審理中固迭為明確供
    證其本人有向被告甲○○親自購買海洛因，並偶有請託呂永靖代買之情，但亦未
    有明確供證其知情呂永靖係向人購買，是難以僅因邱錦洲既曾親自向被告文正購
    買，即以推論呂永靖受邱錦洲之託後亦同向甲○○購買，況被告甲○○與呂永靖
    係鄰居關係，從小一起長大，兩人皆有吸用毒品海洛因，為其二人所自承，則呂
    永靖對被告甲○○之全名自無不知之理，詎，於第警訊中初稱伊吸用海洛因來源
    係「向『榮正』購買，只知住梓官鄉：：，在梓官鄉○○○路』向『阿正』購買
    」：：，『阿正』的真實姓名、住址，伊不清楚，留有呼叫器號碼000000
    0000號」等語（參呂永靖八十六年十二月三日警訊筆錄），依其語意，所述
    及「阿正」者係住梓官鄉○○路，核與被告甲○○住所「梓官鄉○○○路」有間
    ，而呂永靖與被告甲○○既係鄰居關係，豈有「住址不清楚」之可能？，又所謂
    向「榮正」購買，何以稱詞又與「阿正」稱詞不同？，此外呂永靖雖於原審審理
    中或堅稱其警訊中所稱之「阿正」非本案被告甲○○，或不斷翻異前詞改稱：「
    （八十六年十二月三日）為警查獲之海洛因係邱錦洲出二千元，我出二千元，共
    同向綽號『黑仔」購買」（原審卷第五三頁，八十七年五月七日訊問筆錄），「
    扣案之海洛因係我與邱錦洲各出一千五百元在電動玩具店向綽號『阿正』之人購
    買的」（原審卷第七四頁，八十七年八月十三日訊問筆錄），「我與邱錦洲合夥
    買毒品只有為警查獲那一次」（原審卷第一二七頁，八十七年九月十日訊問筆錄
    ）等諸多矛盾情節觀之，亦無一明確指證「阿正」即係被告甲○○。另呂永靖供
    稱向「阿正」聯絡購毒之呼叫器號碼為00000000號，經查係由案外人蔡
    明憲自八十六年二月二十五日至八十七年七月二十四日所租用（此有原審向中華
    電信股份有限公司函文可憑），而證人蔡明憲到庭供稱：因自己很少使用該呼叫
    器，故曾將該呼叫器借予蔡榮杉拷貝，（原審卷第二九六頁筆錄）等語，自難認
    該呼叫器與「甲○○」有相干，況證人邱錦洲僅係甲○○獄中認識友人，都可親
    自以甲○○家中電話為聯繫工具甚而親至甲○○家中購買，豈有與甲○○關係更
    加密切之呂永靖（自小鄰居並一起長大）反而需因不知「阿正」住處須以他人姓
    名租用之呼叫器號碼為其聯繫工具，於常理亦有未合，是綜上所述，本件並無證
    據足認證人呂永靖所為購買海洛因（或為自己或受邱錦洲之託）之來源係向本件
    被告甲○○購買，此部分起訴事實，尚屬犯罪不能證明。(二)、另證人李吉宏於警
    訊中證稱：「八十六年底起我曾和洪英豪一起到高雄縣梓官鄉○○○路一三０巷
    九號找甲○○購買三次海洛因，每次三千元，我今日（八十六年十二月十一日）
    下午三時是和孫福鎮一起去準備向甲○○購買二千元的海洛因來施打解癮」（八
    十六年十二月十一日警訊筆錄，警訊卷第二頁），證人孫福鎮於警訊中證稱：為
    警查獲當日是我和李吉宏準備二千元，要向「文正」之男子購買毒品海洛因，之
    前我不曾向「文正」買過毒品，也不認識他，只見過他幾面（八十六年十二月十
    一日警訊筆錄，警訊卷第四頁），且其二人經警提示被告甲○○口卡，其二人一
    致確認被告甲○○確是販賣毒品海洛因，綽號「文正」之人。，然核對其二人供
    證之詞，可肯認者，僅「李吉宏、與孫福鎮，係案發日，一起去準備向甲○○購
    買海洛因」之事實，而洪英豪已於八十六年九月五日因故死亡（參本院八十六年
    度易字第四六○○號判決書），是前開李吉宏所供事涉洪英豪部分已無從對其查
    證，另李吉宏本人向甲○○購買海洛因一節，又據孫福鎮供證「：：之前沒有向
    「文正」買過毒品，也不認識他：：（八十六年十二月十一日警訊筆錄，警訊卷
    第四頁），並未證實李吉宏前開所述是否與事實相符，此後證人李吉宏、孫福鎮
    於審理中即迭為否認當日係要向被告甲○○購買毒品。是李吉宏上開所述之前先
    後與洪英豪已然與被告甲○○完成海洛因交易三次之供述，純僅係警訊自白，其
    後又已翻供，明顯有證據上瑕疵，自無足採信。至有關案發當日有向甲○○購買
    海洛因之意圖之供證，除其二人供證情節相合外，復據證人即當日查獲李吉宏二
    人之警員楊鴻武、謝清文迭為到庭證稱：當日我們警察係到甲○○家中送通知書
    ，看見李吉宏二人在屋外徘迴好幾次，且不時探頭進來，我們覺得可疑，始將他
    們攔下來，當日他們確有承認要來購買毒品，其二人之警訊筆錄皆屬實在等情明
    確，是依其二人供證之詞確足供肯認李吉宏、孫福鎮知情甲○○處有海洛因可供
    購買，然此一事實僅足憑認供為被告甲○○平素確有販賣海洛因之情，但因李吉
    宏、孫福鎮案發當日根本尚未與甲○○見面接洽，事實上甲○○案發當時事實上
    未在家，則甲○○與李吉宏、孫福鎮間實無任何海洛因交易情事甚明。綜上所述
    ，公訴人僅依據李吉宏、孫福鎮警訊中有瑕疵之供詞，即據以認定被告甲○○有
    販賣三次海洛因予洪英豪，尚屬罪嫌未足，此外復查無其他積極證據足認被告有
    販賣海洛因予李吉宏、孫福鎮或洪英豪之事實，此部分起訴事實亦屬犯罪不能證
    明。(三)、綜上所述，被告前開被訴販賣海洛因與洪英豪與李吉宏三次及販賣海洛
    因一小包予呂永靖之事實，均屬犯罪不能證明，原應為無罪之認定，但公訴人認
    與前開起訴並論罪科刑部分有迪續犯裁判上一罪關係，爰不另為無罪之諭知。
據上論斷，應依刑事訴訟法第三百六十九條第一項前段、第三百六十四條、第二百九
十九條第一項前段，肅清煙毒條例第五條第一項、第十三條第一項，刑法第二條第一
項但書、第十一條、第五十六條、第四十七條、第五十九條、第三十七條第二項，判
決如主文。
本案經檢察官林炎昇到庭執行職務。
中      華      民      國    八十九    年      四      月    二十六    日
                              臺灣高等法院高雄分院刑事第八庭
                                  審判長法  官
                                        法  官
                                法  官
得上訴。
附錄本判決論罪之法條：
肅清煙毒條例第五條第一項
  販賣毒品或鴉片者，處死刑或無期徒刑。


司法院資訊處製作；財團法人民間司法改革基金會備份。
